【裁判字號】    89,易,337
【裁判日期】    890516
【裁判案由】    違反著作權法
【裁判全文】
臺灣桃園地方法院刑事判決                          八十九年度易字第三三七號
    公  訴  人  臺灣桃園地方法院檢察署檢察官
    被      告  戊○○
    選任辯護人  壬○○
右列被告因違反著作權法案件，經檢察官提起公訴（八十八年度偵續字第一四八號）
，本院判決如左：
    主      文
戊○○無罪。
    理      由
一、公訴意旨略以：被告戊○○基於概括犯意，明知申請付費始能公開播放他人著作
    歌曲，竟仍自八十八年三月起，未經同意或授權，在其負責之桃園縣大溪鎮○○
    路一七二號「海底城釣蝦場」，擺設伴唱機提供不特定顧客以投幣方式點唱播放
    告訴人「丁○影視股份有限公司（下稱丁○公司）」登記享有著作權之「買醉」
    、「港邊甘是男性傷心的所在」等著作歌曲，連續不法侵害他人之著作權益，迄
    同年七月八日十六時許，為警查獲，並扣得伴唱機一台及點歌本一本等物，因認
    被告涉有違反著作權法第九十二條之罪嫌云云。
二、按犯罪事實應依證據認定之，無證據不得推定其犯罪事實，又不能證明被告犯罪
    者，應諭知無罪之判決，刑事訴訟法第一百五十四條、第三百零一條第一項分別
    定有明文。訊據被告戊○○，堅決否認前開犯行，辯稱上開伴唱機係其於八十八
    年三月受讓經營「海底城釣蝦場」時一併頂下，業已故障，因為不佔空間，故其
    仍將之置於大廳原處，惟未曾使用供客人點唱歌曲等語。
三、經查，設置於上址釣蝦場營業大廳內即公訴人所指之該電腦台伴唱機，業已故障
    ，因之，於被告經營期間未曾使用供客人點選歌曲演唱等情，業據證人即被告之
    妻癸○○暨該釣蝦場之常客丙○○、乙○○等人，於偵查中及本院調查時各證述
    綦詳（見偵字卷第四六頁反面及四七頁、第六十頁反面、第六二頁，偵續字卷第
    二三頁，本院八十八年三月十七日、八十九年四月十一日訊問筆錄）。另證人即
    以寄台拆帳之方式在上址釣蝦場闢設之包廂內裝置另台伴唱機之「巨航燈光音響
    有限公司」業務人員李坤城於本院審理時亦結證稱：（去招攬時）老板娘說那台
    （指大廳該台伴唱機）不能用：：：隔天就去裝：：：（你去二天，大廳那台有
    在使用？）不能使用，老板娘說大廳那台頂下來就有了，是壞了，要我去看一下
    ，我去檢修一下，但沒有幫其修，隨便敷衍一下：：：（你有遊說老板娘換大廳
    那台？）有，但其口氣不願意，只叫我幫其修復等語，稽以告訴人公司之人員係
    於該釣蝦場營業中偕警前去查緝，當時包廂內之該台伴唱機有供且正有客人點歌
    演唱，惟大廳之該台則未開機，此情並據承辦本案之員警甲○○、辛○○分別於
    本院調查、審理時結證甚明（見本院八十九年四月十一日訊問筆錄，審判筆錄）
    ，既為開店營業中，依常情，店內各項平日供營業上使用之生財器具及設備必當
    悉數整備完妥，俾待顧客上門消費藉資盈利，職是，倘非大廳之該台伴唱機確有
    毛病，並不適於供客人點選歌曲演唱，平日即不曾使用，何以於營業中未將之開
    機備供客人點唱而僅開放包廂內之該台？再徵之證人辛○○於偵查中結證稱：當
    時告訴人公司到達現場時，連續開二次才有影像，第一次沒開成，後來告訴人公
    司以調整或敲擊方式，第二次才成功開機：：：（前後調整機器）一、二十分鐘
    （見偵字卷第五九頁反面、第六十頁），於本院審理時結證稱：（投幣就能點唱
    ？）投幣好幾次才能點歌：：：：（頭幾次投幣不能點，告訴人公司人員有作任
    何處理？）有，該公司人員在弄那投幣孔，弄了一、二十分鐘才試成各等語，顯
    然該台伴唱機不僅未能順利開機，抑且，開機後經投幣猶無法點唱，尚須由告訴
    人公司之人員調整、檢修一、二十分鐘之久且連續投幣試驗數次始能勉強點歌，
    據此可見該台伴唱機確存有「吃錢」之重大瑕疵，因之，既屬會「吃錢」之機器
    ，當然不適於供營業使用以免與顧客間滋生交易紛爭。是以綜上所陳各情，足徵
    被告辯稱大廳內之該台伴唱機業已故障，不曾供客人點唱歌曲等語屬實，胥堪採
    信。至告訴人公司之市調人員庚○○、己○○固指稱前去上址釣蝦場消費時曾利
    用該台伴唱機點歌云云。第查，庚○○於警訊指稱：八十八年六月二十四日我至
    大溪鎮○○路一七二號「海底城釣蝦場」作市場調查時，發現該釣蝦場未經我公
    司同意擅自公開播放本公司版權所有之「買醉」、「一代女皇」、「海角天涯」
    、「珍重我的愛」、「港邊甘是男性傷心的所在」等五首歌曲，侵害我們公司的
    權益云云（見偵字卷第六頁反面），既謂之「發現」，復參諸己○○於本院調查
    時稱當時並無其他客人在場等語（見本院八十九年四月十一日訊問筆錄），則張
    某言下之意顯指當日渠等曾點選上述五首歌曲，此要與己○○於偵查及本院調查
    時謂僅點選「港邊甘是男性傷心的所在」一首歌曲云云（見偵字卷第六一頁，本
    院八十九年四月十一日訊問筆錄）迥然未合。茲同時前去訪查之人員，就點選歌
    曲之曲目竟互為歧異之陳述且出入甚鉅，衡此，渠等是否果曾前去點歌查證，至
    堪置疑。況己○○既能記得其僅點選一首歌曲及歌名，可徵其就當日點歌查證之
    經過情形印象深刻，若然，則其就該台伴唱機之點歌方式亦理應記憶猶新，未曾
    須庾或忘，惟其於偵查中竟謂：（機台投幣式？）忘了云云（見偵字卷第六二頁
    反面），更屬詭異，莫非其根本未曾在該釣蝦場內點歌演唱，否則焉顯此情？審
    此違常及互見齟齬之情狀，要見庚○○、己○○二人之陳述明顯不實，非可採信
    ，自難據為對被告不利之認定。
四、綜述，該台置於大廳內之伴唱機既有故障而未曾使用供客人點選歌曲演唱，因之
    ，自未能指被告有以公開演出（公訴人誤為公開播放）之方式侵害告訴人公司音
    樂著作著作財產權之情事，此外復查無其他積極證據可證明被告有如公訴人前指
    犯行，依首揭法條說明，自屬不能證明被告犯罪而應為無罪之諭知。
據上論斷，應依刑事訴訟法第三百零一條第一項，判決如主文。
本案經檢察官張尹敏到庭執行職務。
中      華      民      國    八十九    年      五      月     十六     日
                              臺灣桃園地方法院刑事第三庭
                                  法  官  蔡榮澤
右正本證明與原本無異。
如不服本判決，應於判決送達後十日內向本院提出上訴狀( 應附繕本 )，上訴於
臺灣高等法院。
                                    書記官   劉德壽
中        華        民        國   八十九   年   五   月    二十四    日


司法院資訊處製作；財團法人民間司法改革基金會備份。
